臺灣臺北地方法院交通事件裁定　　　　 96年度交聲字第541號
原處分機關　交通部公路總局臺北區監理所
異議人即
受處分人　　甲○○
上列異議人即受處分人因違反道路交通管理處罰條例案件，對於
臺北市交通事件裁決所中華民國96年4月13日所為之處分（原處
分案號：北監自裁字第裁00-00000000號），聲明異議，本院裁
定如下：
    主      文
異議駁回。
    理      由
一、按領有牌照之汽車，其出廠年份，自用小客車滿5年者免予
    定期檢驗，5年以上未滿10年者，每年至少檢驗1次，10年以
    上者每年至少檢驗2次，營業大客車所有人應於指定日期前
    1個月內、其他汽車所有人應於指定日期前後1個月內持行
    車執照、新領牌照登記書向公路監理機關申請檢驗，道路交
    通安全規則第44條第1項定有明文。次按汽車不依限期參加
    定期檢驗或臨時檢驗者，處汽車所有人新臺幣（下同）900
    元以上1,800元以下罰鍰；逾期1個月以上者並吊扣其牌照，
    至檢驗合格後發還，逾期6個月以上者，註銷其牌照，道路
    交通管理處罰條例第17條第1項亦有明定。
二、本件異議人即受處分人甲○○所有之車牌號碼HF-6637號自
    小客車，因未於民國86年12月10日定期檢驗日前後1個月內
    辦理車輛檢驗事宜，而經原處分機關即交通部公路總局臺北
    區監理所於88年8月21日開立第000000000號舉發通知單，並
    於同年11月20日開立同號裁決書，依違反道路交通管理處罰
    條例第17條第1項規定，裁處罰鍰1800元並註銷上開車輛牌
    照在案。嗣因受處分人提出陳述，且上開裁決書之送達回執
    資料因90年間遭逢納莉風災而遭水淹沒毀損，而查無送達事
    證，原處分機關遂於94年3月24日同意撤銷上開處分，惟因
    受處分人仍未依規定辦理牌照註銷手續，雖該車已於93年1
    月8日經環保回收，然車牌2面並未繳回，故原處分機關又於
    96年4月13日重新開立本件裁決書（北監自裁字第裁00-0000
    0000號），對受處分人裁處罰鍰1,800元並註銷牌照在案。
    上開各情，有交通部公路總局臺北區監理所違規查詢報表、
    簽辦公文、公務簽辦單、96年4月13日北監自裁字第裁00-00
    000000號裁決書、96年4月16日北監自字第0961004263號函
    、96年5月30日北監自字第0960030894號函及所檢附之汽車
    異動歷史查詢資料報表在卷可稽。
三、受處分人聲明異議意旨略以：伊所有HF-6637號自小客車原
    於88年11月20日因逾期檢驗而經依道路交通管理處罰條例第
    17條逕行註銷牌照在案，並於93年1月8日經臺北市政府環保
    局依廢棄物逕行處理完竣，原處分機關既依「逾期檢驗」而
    為適法之處分，何以事隔5年4月於94年3月24日又逕予撤銷
    該處分；今距上開撤銷又隔2年之久，忽又接獲裁決書再度
    註銷牌照，原處分機關出爾反爾，前後矛盾，實失威信，為
    此聲請撤銷原處分，以資適法等語。
四、經查：
  (一)受處分人所有之車牌號碼HF-6637號自小客車，因未於86年
    12月10日定期檢驗日前後1個月內辦理車輛檢驗事宜，而經
    原處分機關於88年8月21日開立第000000000號舉發通知單，
    並於同年11月20日開立同號裁決書，依違反道路交通管理處
    罰條例第17條第1項規定，裁處罰鍰1,800元並註銷上開車輛
    之牌照在案等事實，為受處分人所不爭執，並有交通部公路
    總局臺北區監理所違規查詢報表、簽辦公文、公務簽辦單、
    96年5月30日北監自字第0960030894號函及所檢附之汽車異
    動歷史查詢資料報表在卷可稽。是受處分人所有之汽車未依
    限期參加定期檢驗已逾6個月以上之事實，堪以認定無訛。
  (二)按「違反行政法上義務而受罰鍰、沒入或其他種類行政罰之
    處罰時，適用本法。但其他法律有特別規定者，從其規定」
    ，94年2月5日制定公佈，於95年2月5日生效施行之行政罰法
    第1條定有明文。違反道路交通管理處罰條例所定行政法上
    義務而受罰鍰、記違規點數等處罰，具有行政罰之性質，然
    關於處罰時效部分，道路交通管理處罰條例並未設有相關規
    定，則現今交通裁決機關依法所為之處罰裁決，其裁處權時
    效即應適用上開行政罰法相關規定。而行政罰法第27條第1
    項、第2項分別規定：「行政罰之裁處權，因3年期間之經過
    而消滅」、「前項期間，自違反行政法上義務之行為終了時
    起算。但行為之結果發生在後者，自該結果發生時起算」；
    另第45條第1、2項規定：「本法施行前違反行政法上義務之
    行為應受處罰而未經裁處，於本法施行後裁處者，除第15條
    、第16條、第18條第2項、第20條及第22條規定外，均適用
    之」、「前項行政罰之裁處權時效，自本法施行之日起算」
    ；次按「本法施行後，第27第1項所定行政罰之裁處權因3年
    期間而消滅；本法施行前，違反行政法上義務之行為應受處
    罰而未經裁處，於本法施行後裁處者，上開第27條第1項所
    定裁處權時效之計算，應注意依本法第45條第2項規定辦理
    」，行政機關因應行政罰法施行應注意之法制事項第10項亦
    定有明文。是行政罰法施行前違反行政法上義務之行為應受
    處罰而未經裁處者，於該法施行後裁處者，行政罰法第45條
    第2項既有特別規定，即應適用其規定，查行政罰法係於94
    年1月14日經立法院3讀通過，並經總統於同年2月5日公佈，
    且該法第46條規定「本法自公布後1年施行」，是行政罰法
    第45條第2項所謂「前項行政罰之裁處權時效，自本法施行
    之日起算」，係指自95年2月5日起始生效，故行政罰法施行
    前違反行政法上義務之行為應受處罰而未經裁處者，於該法
    施行後裁處者，自係指自行政罰法95年2月5日施行之日起，
    計算3年之裁處權時效，並非該法施行後違反行政法上義務
    之行為應受處罰而未經裁處者，可適用行政罰法第27條規定
    之「行政罰之裁處權，因3年期間之經過而消滅。前項期間
    ，自違反行政法上義務之行為終了時起算。但行為之結果發
    生在後者，自該結果發生時起算」之情形。爰敘明在先。
  (三)查本件受處分人違反道路交通管理處罰條例第17條第1項車
    輛定期檢驗義務之違規行為，雖經原處分機關於88年11月20
    日開立第000000000號裁決書裁罰，惟原處分機關嗣以該裁
    決書送達回證受風災淹沒毀損，無從查證送達事宜，而於94
    年3月24日自行撤銷該處分在案；該處分既經撤銷，且未經
    執行，即當然溯及既往失其效力，而形同未經裁處，則依行
    政罰法第45條第2項規定，該裁處權之3年時效，應自該法95
    年2月5日施行之日起算。從而原處分機關於96年4月13日再
    為本件裁決，並未逾3年之裁處權時效，其處分自屬適法無
    誤，受處分人辯稱本件既經原處分機關於88年11月20日逕行
    註銷牌照，又於5年餘之94年3月24日逕予撤銷該處分，迄今
    事隔2年又再度裁決註銷牌照，出爾反爾，前後矛盾云云，
    揆諸前開說明，實有誤會，尚非可採。至於受處分人雖已於
    93年1月8日將上開車輛交由廢機動車輛回收業受補貼機構（
    銓鈐環保有限公司）辦理回收，惟依「應回收廢棄物稽核認
    證作業辦法」第3條授權訂定之「應回收廢棄物回收清除處
    理稽核認證作業手冊（廢機動車輛類─回收業）」5.1回收
    作業規範第12項「廢車收回時，應檢視車牌是否已拆卸，如
    未拆卸，請協助拆卸後交還申請人，並請申請人攜帶身分證
    、印章及車牌（汽車2面、機車1面）、行照等相關證件至監
    理機關辦理報廢」，回收業並不代理車主辦理監理報廢事宜
    等情，業經行政院環境保護署函覆本院在案，有該署96年5
    月25日環署基字第0960039212號函在卷可稽，而依道路交通
    安全規則第30條第1項規定「汽車報廢，應填具異動登記書
    ，向公路監理機關辦理報廢登記，並同時將牌照繳還」，受
    處分人迄今均未至原處分機關辦理牌照註銷或車輛報廢相關
    手續，車牌2面至今亦未繳回，有交通部公路總局臺北區監
    理所96年5月30日北監自字第0960030894號函在卷可考。從
    而本件車輛牌照既尚未經辦理報廢登記並繳還牌照，原處分
    機關依法裁處註銷牌照，自有必要，併予敘明。
五、綜上所述，受處分人確有汽車不依限期參加定期檢驗之違規
    行為，且逾期已達6個月以上，從而原處分機關依道路交通
    管理處罰條例第17條第1項之規定，裁處受處分人罰鍰1,800
    並註銷牌照，核無違誤。本件受處分人之異議為無理由，自
    應裁定將其異議駁回。
據上論斷，應依道路交通案件處理辦法第19條，裁定如主文。
中　　華　　民　　國　　96　　年　　11　　月　　30　　日
                  交通法庭法　官　林庚棟
以上正本證明與原本無異。
如不服本裁定應於送達後5日內向本院提出抗告狀。
 　　                     書記官　殷玉芬
中　　華　　民　　國　　96　　年　　12　　月　　3 　　日
